臺灣屏東地方法院刑事判決　　　　　 100年度交簡上字第61號
上　訴　人　臺灣屏東地方法院檢察署檢察官
上　訴　人
即　被　告　陳彩英
被　　　告　鄒詩綺
上列上訴人因過失傷害案件，不服本院99年度交簡字第1251號中
華民國100 年6 月9 日第一審簡易判決（聲請簡易判決處刑案號
：99年度偵字第7783號），提起上訴，本院管轄之第二審合議庭
判決如下：
    主  文
原判決撤銷。
鄒詩綺犯過失傷害致人重傷罪，處有期徒刑月，如易科罰金，
以新臺幣壹仟元折算壹日。
陳彩英犯過失傷害罪，處拘役拾伍日，如易科罰金，以新臺幣壹
仟元折算壹日。
    事  實
一、鄒詩綺未領有普通重型機車駕駛執照，仍於民國99年3 月16
    日9 時40分許，騎乘車牌號碼561-ENL 號重型機車（聲請簡
    易判決處刑書誤載為輕型機車），沿省道台1 線公路由南往
    北方向行駛，途經台1 線公路412 公里處與屏東縣竹田鄉○
    ○○道路之交岔路口時，本應注意車前狀況，並隨時採取必
    要之安全措施，而當時天候雨，日間自然光線，路面雖濕潤
    ，但無缺陷、亦無障礙物，視距良好，依當時情形並無不能
    注意之情事，竟疏未注意車前狀況，採取必要之安全措施，
    貿然駕車前駛，適有未領有普通輕型機車駕駛執照之陳彩英
    騎乘車牌號碼ZOA-618 號輕型機車，在該交岔路口由東往西
    欲穿越台1 線公路，其起駛前本應注意前後左右有無障礙或
    車輛行人，並應讓行進中之車輛優先通行，而依當時情形並
    無不能注意之情事，詎竟疏未注意鄒詩綺駕車前來以致未讓
    行進中之鄒詩綺先行，即貿然在該交岔路口駕車前行，鄒詩
    綺行經該交岔路口時並未注意車前狀況，因而閃避不及，撞
    擊陳彩英所騎乘之機車，致雙方人車倒地，陳彩英受有左脛
    腓骨開放性骨折併大範圍軟組織損傷經膝下截肢、右側遠端
    肱骨骨折之重傷害；鄒詩綺則受有臉頭頸部挫傷、右小腿挫
    傷之傷害，經警據報到場處理，鄒詩綺、陳彩英於肇事後在
    有偵查犯罪職權之公務員查知其犯罪前，分別主動向接獲報
    案到現場、醫院處理之屏東縣政府警察局交通警察隊潮州小
    隊警員陳明其為肇事者及肇事經過而接受裁判。
二、案經陳彩英、鄒詩綺訴由屏東縣政府警察局潮州分局報請臺
    灣屏東地方法院檢察署檢察官偵查後，聲請以簡易判決處刑
    。
    理  由
一、按傳聞法則之重要理論依據，在於傳聞證據未經當事人之反
    對詰問予以核實，乃予排斥，惟若當事人已放棄對原供述人
    之反對詰問權，於法院審判時表明同意該等傳聞證據可作為
    證據，基於證據資料愈豐富，愈有助於真實發現之理念，並
    貫徹刑事訴訟法修法加重當事人進行主義之精神，確認當事
    人對於證據能力有處分權之制度，傳聞證據經當事人同意作
    為證據，法院認為適當者，亦得為證據。本件檢察官、上訴
    人即被告陳彩英、被告鄒詩綺於本院言詞辯論終結前，對於
    卷附具有傳聞證據性質之證據，均未聲明異議，本院復斟酌
    各該證據並非非法取得，亦無證明力明顯過低之情形，以之
    作為證據，應屬適當，是依刑事訴訟法第159 條之5 第1 項
    規定，應認該等證據均得採為證據。
二、上揭犯罪事實，業據被告即告訴人鄒詩綺、陳彩英坦承不諱
    ，互核相符，並有道路交通事故現場圖、道路交通事故調查
    報告表(一)、(二)、長庚醫療社團法人高雄長庚紀念醫院（下稱
    高雄長庚醫院）診斷證明書、茂隆骨科醫院診斷證明書、高
    雄長庚醫院99年11月19日（99）長庚院高字第9B1175號函及
    現場照片10幀等件在卷足資佐證，足認被告鄒詩綺、陳彩英
    之自白均與事實相符，應堪採信，從而，被告鄒詩綺所為過
    失傷害致人重傷犯行；被告陳彩英所為過失傷害犯行，業臻
    明確而可認定，應予依法論科。
三、核被告鄒詩綺所為，係犯刑法第284 條第1 項後段之過失傷
    害致人重傷罪；核被告陳彩英所為，係犯刑法第284 條第1
    項前段之過失傷害罪。被告鄒詩綺、陳彩英分別未領有普通
    重型機車駕駛執照、普通輕型機車駕駛執照，有渠等證號查
    詢機車駕駛人結果表2 紙在卷足憑（見警卷第24、25頁），
    是被告鄒詩綺、陳彩英均無駕駛執照，因而致人受傷，所犯
    本件犯行均應依道路交通管理處罰條例第86條第1 項之規定
    加重其刑。又被告鄒詩綺、陳彩英於肇事後在有偵查犯罪職
    權之公務員查知其犯罪前，分別主動向接獲報案到現場、醫
    院處理之屏東縣政府警察局交通警察隊潮州小隊警員陳明其
    為肇事者及肇事經過而接受裁判等情，有屏東縣政府警察局
    道路交通事故肇事人自首情形紀錄表2 紙附卷可稽（見警卷
    第21、22頁），爰均依刑法第62條前段之規定予以減輕其刑
    ，並依法先加後減之。
四、原審據以論處被告鄒詩綺、陳彩英上開罪刑，固非無見；惟
    查，(一)原判決理由認被告鄒詩綺、陳彩英均無駕駛執照，而
    依道路交通管理處罰條例第86條第1 項之規定加重其刑，惟
    原判決所引用之檢察官聲請簡易判決處刑書其犯罪事實欄內
    未有被告鄒詩綺、陳彩英無駕駛執照之記載，則原判決所認
    事實，尚有疏漏。(二)原判決引用檢察官聲請簡易判決處刑書
    就犯罪事實之記載而認告訴人陳彩英因本件道路交通事故受
    有膽囊結石合併急性膽囊炎之傷害（見原判決附件犯罪事實
    一），然經本院向高雄長庚醫院函詢，據覆謂：「病人（即
    告訴人陳彩英）之『膽囊結石合併急性膽囊炎』，目前尚無
    醫學證實可因車禍造成」，有該院100 年11月1 日（100 ）
    長庚院高字第AA1317號函在卷足憑，是原判決所認被告鄒詩
    綺過失行為造成之傷害事實，亦有未洽。(三)刑法上量刑之一
    般標準，應以行為人之責任為基礎，並審酌一切情狀，尤應
    注意刑法第57條所列各款事項，為科刑輕重之標準，而刑之
    量定，固為實體法上賦予法院得為自由裁量之事項，然此項
    職權之行使，仍應受比例原則、平等原則及罪刑相當原則之
    支配，審酌刑法第57 條 所列各款應行注意事項及一切情狀
    為之，使輕重得宜，罰當其罪，以符合法律授權之目的，此
    即所謂自由裁量權之內部界限（參照最高法院80年度台非字
    第473 號、96年度台上字第2357號、96年度台上字第7583號
    、97年度台上字第6874號判決），本件被告鄒詩綺未注意車
    前狀況之而致告訴人陳彩英左膝下因傷重而截肢，所生損害
    重大，復以無能力為由而未賠償，難認其犯後態度良好，原
    審僅量處拘役50日，暨易科罰金以新臺幣1,000 元折算1 日
    ，殊嫌過輕。被告陳彩英上訴意旨以原判決量刑過重，指摘
    原判決不當，自無理由，檢察官上訴意旨，指摘原判決就被
    告鄒詩綺部分量刑過輕，則有理由，且原判決復有認定事實
    違誤之處，自應予撤銷改判。爰審酌被告鄒詩綺、陳彩英均
    坦承過失，告訴人陳彩英所受損害重大，雙方迄今尚未達成
    和解，以賠償損害，並衡諸雙方之過失程度，及雙方生活狀
    況、智識程度、犯後態度，與所受之傷勢等一切情狀，量處
    如主文第2 、3 項所示之刑，並諭知易科罰金之折算標準，
    以資懲儆。至被告陳彩英上訴求為緩刑之宣告云云，惟本件
    被告陳彩英確有過失致告訴人鄒詩綺受傷，且未與告訴人鄒
    詩綺達成和解，自難予以宣告緩刑，併此敘明。
五、被告陳彩英經合法傳喚，無正當理由不到庭，爰不待其陳述
    ，逕行判決。
據上論斷，應依刑事訴訟法第455 條之1 第1 項、第3 項、第37
1 條、第369 條第1 項前段、第364 條、第299 條第1 項前段，
刑法第284 條第1 項前段、後段、第62條前段、第41條第1 項前
段，道路交通管理處罰條例第86條第1 項，刑法施行法第1 條之
1 ，判決如主文。
本案經檢察官邱呂凱到庭執行職務。
中    華    民    國  100     年    11    月    14    日
                    交通法庭    審判長法  官     林家聖
                                      法  官     劉怡孜
                                      法  官     黃柏霖
以上正本證明與原本無異。
本判決不得上訴。
中    華    民    國  100     年    11    月    14    日
                                      書記官  粘嫦珠
附錄本判決論罪科刑法條全文
刑法第284條第1 項
因過失傷害人者，處6 月以下有期徒刑、拘役或5 百元以下罰金
，致重傷者，處1 年以下有期徒刑、拘役或5 百元以下罰金。